最高法院刑事判決                              八十八年度台上字第三四六七號
    上  訴  人  丙 ○ ○
                甲    ○
    上 訴人 即
    甲○之配偶  乙○○○
右上訴人等因違反公職人員選舉罷免法等罪案件，不服台灣高等法院台中分院中華民
國八十八年三月二十四日第二審判決（八十七年度上訴字第二九八四號，起訴案號：
台灣彰化地方法院檢察署八十七年度選偵字第三十號），提起上訴，本院判決如左：
    主  文
原判決關於丙○○部分撤銷，發回台灣高等法院台中分院。
其他上訴駁回。
    理  由
一撤銷發回部分
本件原判決維持第一審論處上訴人丙○○對於有投票權之人，交付賄賂，而約其為一
定之行使罪刑，駁回丙○○在第二審之上訴，固非無見。
惟查：刑事訴訟法第九十五條規定，訊問被告應先告知下列事項：一犯罪嫌疑及所犯
所有罪名。罪名經告知後，認為應變更者，應再告知。二得保持緘默，無須違背自己
之意思而為陳述。三得選任辯護人。四得請求調查有利之證據。旨在使被告得以充分
行使防禦權，以達刑事訴訟為發見真實，並顧及程序公正之目的。此條規定於總則編
內，偵查階段自有其適用。原判決係依憑共同被告甲○於民國八十七年六月十二日下
午七時三十分及同日下午八時五十分在檢察官偵查中之供詞為論處丙○○罪刑之證據
。然查檢察官於該日二次訊問甲○時均未踐行上開訴訟程序，有該二次訊問筆錄可按
，而甲○係智能不足，中度多障之人，有台灣省立彰化醫院診斷書、中華民國身心障
礙手冊附卷可憑（見一審卷第二十五頁、二審卷第三十四頁），且檢察官當日係因民
眾檢舉彰化縣福興鄉社尾村第一鄰鄰長黃裕祥（應係住於該村粿店巷十號李吉祥之誤
），於八十七年六月十二日晚間七時許，刻正為該村村長另候選人張東義，以每票新
台幣（下同）五千元之代價，進行全面性買票賄選等情，而至李吉祥住宅實施搜索，
於搜索無結果後，甲○正好在李吉祥家門口，由李吉祥請甲○進入渠家，始為檢察官
搜得甲○身上有薪資袋盛裝之賄款一萬二千元（見八十七年度選偵字第三十號卷第一
頁、八十七年度選他字第一二五號卷第二頁），又甲○嗣後即否認該一萬二千元係丙
○○交付之賄款。是檢察官於訊問甲○時未踐行上開程序，不無瑕疵，此於丙○○判
決之結果非無影響，自屬於法有違。丙○○上訴意旨指摘原判決此部分不當，非無理
由，應認原判決此部分有發回更審之原因。
二上訴駁回部分
按刑事訴訟法第三百七十六條所列各罪之案件，經第二審判決者，不得上訴於第三審
法院，法有明文。本件上訴人甲○所犯投票受賄罪，原審係依刑法第一百四十三條第
一項論處罪刑，核屬刑事訴訟法第三百七十六條第一款之案件。依首開說明，既經第
二審判決，自不得上訴於第三審法院，甲○及其配偶乙○○○對此部分竟復提起上訴
，顯為法所不許。
據上論結，應依刑事訴訟法第三百九十五條前段、第三百九十七條、第四百零一條，
判決如主文。
中      華      民      國    八十八    年      六      月     三十     日
                              最高法院刑事第三庭
                                  審判長法官  陳  錫  奎
                                        法官  洪  清  江
                                        法官  吳  昆  仁
                                        法官  李  伯  道
                                        法官  高  金  枝
      右正本證明與原本無異
                                              書  記  官
中      華      民      國    八十八    年      七      月      六      日
